臺灣臺北地方法院民事判決　　　　　　　　　　　　　九十三年度婚字第八九七號
　　原　　　告　乙○○
　　被　　　告　甲○○
當事人間請求履行同居事件，本院於民國九十三年十一月九日言詞辯論終結，判決如
下：
    主      文
原告之訴駁回。
訴訟費用由原告負擔。
    事實及理由
一、原告起訴主張兩造於民國（下同）八十五年九月三十日結婚，育有一子傅項，初
    尚和睦，同住在台北市○○路二八三巷三弄十六號，惟兩造自九十二年十一月起
    即時生爭執，進而發生肢體衝突，被告竟於九十三年四月間無故離家，拒與原告
    履行同居生活，經原告四處尋訪，仍無下落，顯然違背同居義務，為此依民法第
    一千零零一條規定訴請被告應與原告同居等語。
二、被告則以伊與原告感情不合，自九十二年十一月起即常外宿，並陸續將伊個人衣
    物搬離台北市○○路二八三巷三弄十六號，並於九十三年四月間離家另住台北市
    文山區○○路七三號一樓，因伊與原告在觀念、習慣均不同，無法繼續共同生活
    ，伊不願再返家等語，資為抗辯。
三、查兩造間有婚姻關係，現仍存續中，並育有一子傅項，同住在台北市○○路二八
    三巷三弄十六號，惟兩造之觀念及生活習慣均不同，自九十二年十一月起即時生
    爭執且有肢體衝突，被告已於九十三年四月間離家之事實，有
    可稽，並為兩造所不爭，應堪信為真實。
四、按夫妻互負同居之義務，為民法第一千零零一條所明定，夫妻之一方無正當理由
    ，而與他方別居，固違背同居之義務，惟婚姻以夫妻共同生活為目的，配偶間自
    應協力維持共同生活之幸福與圓滿，又夫妻應互愛並誠摯相待，而同居乃夫妻雙
    方和諧協力始克達成，觀諸民法第一千零零一條：「夫妻『互負』同居之義務」
    之規定自明，倘夫妻之一方無意與他方同居，不提出其一己之協力，並謂他方不
    與其同居，係惡意遺棄，而以之為由訴請判決離婚，於法即難謂為合（最高法院
    八十九年度台上字第五一七號判決參照）。本件兩造為夫妻，同住在台北市○○
    路二八三巷三弄十六號，被告雖未經原告同意即離家，在客觀上固有違背同居之
    事實，惟查兩造既均陳稱兩造因觀念、生活習慣不同而時起衝突致無法同住在一
    起，且原告又自陳其起訴請求履行同居，無非係藉以遂行與被告離婚之目的，其
    從未請求被告搬回家等語無誤（見九十三年十一月九日言詞辯論筆錄），則原告
    既無與被告共同生活之意願，依前揭說明，原告既無意與被告同居，亦不提出其
    一己之協力，自難謂被告係無正當理由而與原告別居，原告自不得依上開規定請
    求被告應與其同居。至原告嗣後另起訴請求判決兩造離婚，乃另屬一事，附此敘
    明。
五、從而，原告依民法第一千零零一條規定請求被告應與原告同居，為無理由，應予
    准許。
六、結論：本件原告之訴為無理由，並依民事訴訟法第七十八條，判決如主文。
中　　　華　　　民　　　國　　九十三　　年　　 十一 　　月　　 十六 　　日
                                          家事庭法  官  張競文
右正本係照原本作成。
如對本判決上訴，須於判決送達後二十日之不變期間內，向本院提出上訴狀。
中　　　華　　　民　　　國　　九十三　　年　　 十一 　　月　　 十六 　　日
                                                書記官  巫玉媛
